臺灣臺中地方法院刑事裁定
111年度聲字第569號
聲明異議人
即  受刑人  陳晁祥



上列聲明異議人即受刑人因公共危險案件，對於臺灣臺中地方檢
察署檢察官111年度執字第1361號之執行指揮聲明異議，本院裁
定如下：
    主  文
聲明異議駁回。
    理  由
一、聲明異議意旨略以：受刑人即聲明異議人陳晁祥（下稱受刑
    人）收受臺灣臺中地方檢察署（下稱臺中地檢署）檢察官之
    執行指揮傳票，因法院判決可易科罰金之刑，遂向臺中地檢
    署檢察官聲請易科罰金及易服社會勞動，然遭臺中地檢署檢
    察官駁回而發監執行，請求重新審理，准予易科罰金，使受
    刑人得以完成學業等語。
二、按受刑人或其法定代理人或配偶，以檢察官執行之指揮為不
    當者，得向諭知該裁判之法院聲明異議，刑事訴訟法第484
    條定有明文。復按犯最重本刑為5年以下有期徒刑之罪，而
    受6個月以下有期徒刑或拘役之宣告者，得以新臺幣（下同
    ）1000元、2000元或3000元折算1日，易科罰金。但確因不
    執行所宣告之刑，難收矯正之效或難以維持法秩序者，不在
    此限。依前項規定得易科罰金而未聲請易科罰金者，得以提
    供社會勞動6小時折算一日，易服社會勞動。受6月以下有期
    徒刑或拘役之宣告，不符第1項易科罰金之規定者，得依前
    項折算規定，易服社會勞動。前2項之規定，因身心健康之
    關係，執行顯有困難者，或易服社會勞動，難收矯正之效或
    難以維持法秩序者，不適用之，刑法第41條第1項、第2 項
    、第3項及第4項分別定有明文。易科罰金、易服社會勞動之
    制度旨在救濟短期自由刑之流弊，性質屬於易刑處分，故在
    裁判宣告條件上不宜過於嚴苛，至於個別受刑人如有不宜易
    科罰金或易服社會勞動之情形，在刑事執行程序中，檢察官
    得依現行條文第1項但書、第4項之規定審酌受刑人是否具有
    「確因不執行所宣告之刑，難收矯正之效，或難以維持法秩
    序」等事由，而為准許或駁回受刑人易科罰金或易服社會勞
    動之聲請，更符合易科罰金、易服社會勞動制度之意旨。是
    以檢察官對於得易科罰金或得易服社會勞動案件之指揮執行
    ，如認異議人確有因不執行所宣告之刑，難收矯正之效，或
    難以維持法秩序者，自不應准予易科罰金或易服社會勞動；
    此乃檢察官指揮執行時得依職權裁量之事項，倘其未濫用權
    限，自不得任意指摘為違法，觀諸刑事訴訟法第457 條第1 
    項前段規定「執行裁判由為裁判法院之檢察官指揮之」自明
    （最高法院98年度台抗字第477號、104年度台抗字第657號
    裁定意旨可資參照）。又所謂「難收矯正之效」及「難以維
    持法秩序」，乃立法者賦與執行檢察官得依具體個案，考量
    犯罪特性、情節及受刑人個人特殊事由，審酌應否准予易科
    罰金或易服社會勞動之裁量權，檢察官就此項裁量權之行使
    ，僅於發生裁量瑕疵之情況時，法院始有介入審查之必要，
    倘檢察官之執行指揮已就刑法第41條第1項但書、第4 項所
    指之情形妥為考量，則難認其裁量權之行使有何違法或不當
    可言。易言之，執行檢察官就受刑人是否確因易科罰金或易
    服社會勞動，有難收矯正之效，或難以維持法秩序之情事，
    有判斷之權限，法院僅得審查檢察官為刑法第41條第1 項、
    第4項之裁量時，其判斷之程序有無違背法令、事實認定有
    無錯誤、其審認之事實與刑法第41條第1項、第4項之裁量要
    件有無合理關連、有無逾越或超過法律規定之範圍等問題外
    ，原則上不宜自行代替檢察官判斷受刑人是否有上開情事，
    即僅於檢察官上開裁量權之行使，有前述未依法定程序進行
    裁量，超越法律授權裁量範圍等情事時，法院始有介入審查
    之必要（最高法院77年度台非字第158號判決、99年度台抗
    字第899號、100年度台抗字第647號裁定要旨可資參照）。
    是易科罰金或易服社會勞動應否採行，專屬刑罰之執行技術
    問題，是否准予易科罰金或易服社會勞動，立法權已賦予執
    行檢察官裁量之權，司法權應予尊重；倘執行檢察官於執行
    處分時已依據不准易科罰金或不得易服社會勞動之具體理由
    ，且未有逾越法律授權或專斷等濫用權力之情事，自不得遽
    謂執行檢察官之執行指揮為不當。
三、經查：
  ㈠受刑人前因犯駕駛動力交通工具而吐氣所含酒精濃度達每公
    升0.25毫克以上之罪，經本院以110年度中交簡字第2266號
    判決判處有期徒刑5月（併科罰金2萬元），有期徒刑如易科
    罰金，以新臺幣1000元折算1日確定，並經臺中地檢署檢察
    官於111年2月14日以111年度執庚字第1361號指揮發監執行
    等情，有臺灣高等法院被告前案紀錄表、臺灣臺中地方檢察
    署111年度執庚字第1361號執行指揮書（甲）各1份在卷可稽
    ，並經本院調取臺中地檢署111年度執字第1361號卷宗核閱
    無訛。
  ㈡受刑人雖以陳述意見書稱已深感懊悔，尚在求學中，將遠離
    酒精認真學習，繼續以爭取國手資格為目標，請求再給予一
    次機會，准予易服社會勞動及易科罰金等語，惟經臺中地檢
    署執行檢察官審酌受刑人意見後，以「受刑人5年內3犯酒駕
    ，前2次分別給予緩起訴及易服社會勞動之機會，嗣經撤銷
    緩起訴，且於社會勞動履行期間再犯本案，酒測值高達每公
    升0.57毫克，顯然無視其他用路人安全，足認易科罰金、易
    服社會勞動顯難收矯正之效，故駁回易科罰金、易服勞動之
    聲請」為由，諭知受刑人不准易科罰金及易服社會勞動，予
    以發監執行，此經執行檢察官具體批示於執行案件點名單，
    並經主任檢察官、檢察長在該點名單上蓋章核示，再於111
    年2月10日、同年月14日訊問程序時，經由執行書記官明確
    告知受刑人本案經檢察官審核後不准易科罰金之理由等情，
    業經本院依職權調取臺中地檢署111年度執字第1361號刑事
    執行卷宗核閱無訛，並有卷附之受刑人聲請易科罰金/社會
    勞動陳述意見書、受刑人聲請易科罰金陳述意見書、111年2
    月10日及111年2月14日執行筆錄、點名單上批示意見、111
    年執庚字第1361號執行指揮書及臺灣高等法院被告前案紀錄
    表各1份在卷足憑，足認臺中地檢署檢察官於核發上開執行
    指揮書為本件指揮執行前，已給予受刑人為充分陳述意見之
    機會，執行檢察官並就不准受刑人易服社會勞動及易科罰金
    之理由為詳細說明，核與刑法第41條第1項、第4項之規定無
    違，亦符合正當法律程序之要求。
  ㈢受刑人本案執行者固係經檢察官斟酌後向本院聲請簡易判決
    處刑，本院並宣告本案得易科罰金之有期徒刑，惟檢察官就
    個案斟酌後認為宜向法院聲請以簡易判決處刑，及法院受理
    後宣告得易科罰金之刑，與執行檢察官於執行時是否准許易
    科罰金，本屬二事，非謂經檢察官聲請簡易判決處刑及判決
    確定之罪刑有易科罰金之諭知，執行檢察官即一概准許易科
    罰金，已如前述。而應否准許易科罰金，應由執行檢察官就
    如准予受刑人易科罰金有無難收矯正之效，或難以維持法秩
    序之情況查明認定並指揮執行之。本案經執行檢察官審酌政
    府已一再宣導不得酒後駕車，受刑人業遭吊扣駕駛執照，仍
    於5年內第3次再犯本案酒後駕車犯行，且為警查獲時所測得
    之吐氣酒精濃度高達每公升0.57毫克，再次故意犯刑法第18
    5條之3第1項1款駕駛動力交通工具而吐氣所含酒精濃度達每
    公升0.25毫克以上之罪，顯未因之前犯行給予緩起訴處分及
    易服社會勞動之機會而有所警惕，則執行檢察官具體審核上
    情而行使其裁量權，認如不發監執行本院110年度中交簡字
    第2266號判決所宣告之有期徒刑，難收矯正之效及難以維持
    法秩序，爰諭知受刑人聲請易科罰金或易服社會勞動均不予
    准許，應發監執行，經核尚無違刑法第41條第1項但書之規
    定，洵屬允洽。
  ㈣至聲明異議意旨另舉受刑人之就學狀況等因素，惟就學情況
    核與刑法第41條第1項但書、第4項所定易科罰金或易服社會
    勞動，應考量受刑人是否有「難收矯正之效」或「難以維持
    法秩序」無涉，檢察官審酌得否易科罰金或易服社會勞動，
    應衡量國家對受刑人實施之具體刑罰權是否得收矯正之效及
    維持法秩序；再者，受刑人入監服刑，難免造成學業一定程
    度之影響，此乃受刑人因犯罪所須付出之代價，實為制度所
    必然，如受刑人果真顧念及此，理應於前次酒駕犯行接受緩
    起訴處分及易服社會勞動時，即當知悔悟，並積極戒除酒駕
    惡習，不致再次發生本案。從而，亦難執此主張執行檢察官
    指揮將受刑人發監執行有何違法或不當之處。
四、綜上所述，本件執行檢察官否准受刑人易科罰金及易服社會
    勞動，係依法執行其職權，核無違法或不當之情事。本件聲
    明異議為無理由，應予駁回。　　
據上論斷，應依刑事訴訟法第486條，裁定如主文。　　
中　　華　　民　　國　　111 　年　　3 　　月　　28　　日
                  刑事第七庭  法  官  王怡蓁
上正本證明與原本無異。
如不服本裁定，應於送達後五日內，向本院提出抗告狀。
                              書記官  黃雅青
中　　華　　民　　國　　111 　年　　3 　　月　　28　　日